臺灣彰化地方法院民事裁定
111年度抗字第68號
抗  告  人  鄧世宏  




相  對  人  高文皇  
抗告人與高文皇間本票裁定事件，抗告人對於民國111年10月17
日臺灣彰化地方法院111年度司票字第1315號裁定提起抗告，本
院裁定如下：
    主  文
抗告駁回。
抗告程序費用由抗告人負擔。
    理  由
一、按執票人向本票發票人行使追索權時，得聲請法院裁定後強
    制執行，票據法第123條定有明文。又本票執票人依上開法
    條之規定，聲請法院裁定許可對發票人強制執行，係屬非訟
    事件程序，法院僅就形式上審查得否准許強制執行，此項裁
    定並無確定實體上法律關係存否之效力，倘發票人就票據債
    務之存否有爭執，應由發票人提起確認之訴，以資解決。再
    按免除作成拒絕證書之本票，執票人聲請裁定准予強制執行
    時，毋庸提出已為付款提示之證據，票據債務人如主張本票
    未經執票人提示，依票據法第124條準用同法第95條但書之
    規定，應由票據債務人負舉證之責，此亦屬實體問題，自應
    由票據債務人另行提起訴訟解決之。　
二、本件相對人在原審主張：伊執有抗告人簽發，發票日、票面
    金額、到期日、票據號碼均如原裁定附表所載，並免除作成
    拒絕證書之本票5紙（下稱系爭本票），詎經伊提示後未獲
    清償，爰依法聲請裁定許可強制執行等語。
三、抗告意旨略以：執票人在行使追索權前，仍應於所定期限內
    為付款之提示，票據法第124條準用第95條之規定可參。是
    本票內記載免除作成拒絕證書，僅主張執票人未為提示者，
    應負舉證責任而已，非謂執票人可不於期限內為付款之提示
    。相對人未曾向抗告人提示系爭本票，票據追索權行使要件
    未具備，雖相對人謂其有向抗告人提示本票，但並無相關催
    討之證據，此由原裁定曾命相對人補正利息起算日期，相對
    人逾期未補正，利息之請求乃遭駁回一情可知。是相對人執
    系爭本票為本件准許強制執行之聲請，形式要件不備，原裁
    定准許相對人本票裁定之聲請，自非適法。爰提起抗告，請
    求廢棄原裁定等語。
四、經查：
(一)相對人主張其執有抗告人簽發之系爭本票，經其向抗告人提
    示後未獲付款，爰依票據法第123條規定聲請裁定許可強制
    執行等情，業據相對人於本院111年度司票字第1315號卷（
    下稱司票卷）提出與其所述相符之系爭本票為證。核系爭本
    票已具備本票應記載事項，合於同法第120條規定，且發票
    名義人形式上亦為抗告人，故從形式上觀之，係屬有效之本
    票。
(二)抗告意旨主張相對人未向抗告人提示系爭本票及催討，卷內
    亦無提示及催討之證據，原審裁定准許相對人強制執行之聲
    請，實非適法等語。然系爭本票載有「本票據免除作成拒絕
    證書」之文字，且相對人於民事聲請狀（裁定本票強制執行
    ─全部未清償）中，載明系爭本票均已屆期，經提示未獲付
    款等情，即表明其已遵期提示，揆諸前開規定及說明，相對
    人即毋庸提出已為付款提示之證據，而應由抗告人就其主張
    相對人未提示系爭本票乙節，負舉證之責。而細譯抗告人提
    出之資料，抗告人僅泛稱相對人未向其提示系爭本票云云，
    惟未提出足以推翻或反證相對人未為付款提示之證明。況依
    前開說明，此屬相對人得否行使追索權之實體問題，應由抗
    告人另訴解決，亦非本件非訟程序所得審究。故其此部分主
    張，礙難憑採。
(三)綜上，抗告人執上開理由指摘原裁定不當，求予廢棄，為無
    理由，應予駁回。
五、據上論結，本件抗告為無理由，依非訟事件法第46條、第21
    條第2項、民事訴訟法第495條之1第1項、第449條第1項、第
    95條、第78條，裁定如主文。
中　　華　　民　　國　　111 　年　　11　　月　　29　　日
                  民事第一庭    法  官　 張佳燉
如不服本裁定，僅得於收受本裁定正本送達後10日內，以適用法
規顯有錯誤為理由，向本院提出再抗告狀，（須附繕本一份及繳
納再抗告裁判費新台幣1,000元），經本院許可後紿可再抗告。
中　　華　　民　　國　　111 　年　　11　　月　　29　　日
                                書記官　 曾靖雯